臺灣新北地方法院刑事判決
111年度交易字第100號
公  訴  人  臺灣新北地方檢察署檢察官
被      告  謝孝宏


上列被告因過失傷害案件，經檢察官提起公訴（110年度偵字第2
6629號），本院判決如下：
    主  文
謝孝宏犯過失傷害罪，處有期徒刑肆月，如易科罰金，以新臺幣
壹仟元折算壹日。
    事  實
一、謝孝宏於民國110 年1月10日下午5 時5分許，騎乘車號000-
    000號普通重型機車(下稱甲車)，沿新北市板橋區龍泉街72
    巷往綠堤街方向行駛，行經新北市○○區○○街○○○街00巷○號誌
    之三岔路口，欲左轉進入綠堤街時，本應注意轉彎車應讓直
    行車先行，且車輛應行至交岔路口中心處左轉，不得占用來
    車道搶先左轉，而依當時天候為晴，日間自然光線，路面乾
    燥、無缺陷，道路無障礙物，視距良好等狀況，並無不能注
    意之情形，雖見曾雅雯騎乘車號000-0000號普通重型機車(
    下稱乙車)，沿新北市板橋區綠堤街往新海路方向直行駛至
    ，竟疏未注意及此，未禮讓直行車先行即貿然駛入交岔路口
    ，亦未行至路口中心處即駛入來車道搶先左轉，曾雅雯見狀
    閃避不及，乙車右側車身與甲車右後照鏡、右把手末端擦撞
    後，致曾雅雯人車倒地滑行，並受有右側鎖骨骨折之傷害。
    嗣謝孝宏於有偵查犯罪職權之機關或個人發覺其犯罪前，主
    動向前來處理之警方自首其為肇事人而願接受裁判。
二、案經曾雅雯訴由新北市政府警察局海山分局報告臺灣新北地
    方檢察署檢察官偵查起訴。
    理  由
一、本判決所引用具傳聞性質之證據資料，檢察官、被告謝孝宏
    均未爭執其證據能力，且於言詞辯論終結前亦未聲明異議（
    本院111年度交易字第100 號卷〈下稱本院卷〉第26至30頁）
    ，並經本院於審判期日依法踐行調查證據程序，本院審酌上
    開證據資料製作時之情況，尚無違法取得及證明力明顯過低
    之瑕疵，認以之作為證據應屬適當，基於尊重當事人對傳聞
    證據之處分權，認該等傳聞證據均具有證據能力。
二、認定犯罪事實所憑之證據及理由
    訊據被告固坦承於前揭時、地，與告訴人曾雅雯發生車禍，
    並致告訴人受有右側鎖骨之傷害等情不諱，然矢口否認有何
    過失傷害犯行，辯稱：伊左轉後發現告訴人在來車道上行駛
    而來，車速很快，為避免繼續左轉與告訴人發生車禍，因此
    伊提前左轉將甲車靜止在來車道上等告訴人經過，告訴人至
    少有3秒以上時間可以減速或閃避，足見本次車禍係因告訴
    人未注意車前狀況所致，伊提前左轉與本次車禍發生無因果
    關係云云。然查：
  ㈠被告於110 年1月10日下午5 時5分許，騎乘甲車行經新北市
    板橋區綠堤街與龍泉街72巷口三岔路口，欲左轉進入綠堤街
    時，未行至交岔路口中心處即貿然駛入來車道搶先左轉，告
    訴人騎乘乙車閃避不及，乙車車身與甲車右後照鏡、右把手
    末端擦撞後，致告訴人人車倒地滑行，受有右側鎖骨骨折之
    傷害，業據證人即告訴人於警詢中證述明確（新北地方檢察
    署110年度偵字第26629號卷〈下稱偵字卷〉第5至8頁、第16頁
    ），被告於警詢及本院中對此亦不爭執（偵字卷第15頁、第
    4至5頁、本院卷第30至31頁），並有道路交通事故現場圖、
    道路交通事故調查報告表㈠、㈡、監視錄影光碟1片、現場及
    車損照片21張、亞東紀念醫院診字第1101274914號診斷證明
    書1紙在卷可稽（偵字卷第11至14頁、19至29頁、第10頁）
    ，上開事實，首堪認定。
  ㈡被告雖以前詞置辯。然按「汽車行駛至交岔路口，其行進、
    轉彎，應依下列規定：五、左轉彎時，應距交岔路口三十公
    尺前顯示方向燈或手勢，換入內側車道或左轉車道，行至交
    岔路口中心處左轉，並不得占用來車道搶先左轉；七、轉彎
    車應讓直行車先行。」，道路交通安全規則第102 條第1 項
    第5款、第7款分別定有明文。被告於本院中供稱：伊開始左
    轉前先看左邊，有看到告訴人距離路口還有30米，再看右邊
    沒有來車，伊就開始左轉，但還沒轉到左轉車道(即綠堤街
    往西南方向)，伊見告訴人直行車速很快，且行駛在靠近綠
    堤街道路中間分隔線位置且未打方向燈，明確要直行，伊就
    放棄繼續直行進分岔路口之網狀格，停在碰撞位置點想等告
    訴人經過等語（本院卷第30至31頁）。而依被告於本院中所
    繪製之行駛路線圖(偵字卷第19頁)，可見被告自龍泉街72巷
    口駛入綠堤街三岔路口後，未行駛至路口中心處，即提前左
    轉侵入告訴人所行駛之來車道(即綠堤街往東北方向)。證人
    即告訴人於警詢中亦證述：伊從綠堤街往新海路方向直行，
    對方突然從伊右前方出現，距離僅1至2公尺，當伊意識到時
    已無法反應，乙車右側車身與對方擦撞等語明確（偵字卷第
    16頁）；且由被告所拍攝甲車於車禍發生前所停等之位置，
    及本次車禍係乙車右側車身擦撞甲車右後照鏡及右把手末端
    可知(偵字卷第20頁)，被告所騎乘之甲車提前左轉後，逆向
    停等於告訴人所騎乘之來車道路面，而以綠堤街為雙向單一
    車道之市區道路，被告上開違規左轉行為勢必阻礙告訴人之
    正常行駛路線。則以告訴人於發現被告未禮讓直行車先行，
    自巷口騎乘甲車而出，更搶先左轉逆向侵入來車道後，為避
    免正面撞擊被告而嘗試向左閃避，因反應時間不及，仍與甲
    車發生擦撞後倒地滑行受傷，益徵被告未禮讓直行車先行及
    搶先左轉逆向侵入來車道與本次車禍事故發生及告訴人受傷
    間，具有相當因果關係。被告辯稱：車禍前伊甲車已停止，
    是告訴人自己未注意車前狀況來撞伊；伊提前左轉是防禦駕
    駛，若伊繼續到路口中心左轉會被告訴人撞飛云云，均係卸
    責之詞，不足採信。
  ㈢又本案於偵查中經送請新北市政府車輛行車事故鑑定會鑑定
    ，鑑定意見認：「一、謝孝宏駕駛普通重型機車，未達路口
    中心，搶先左轉，為肇事原因。二、曾雅雯駕駛普通重型機
    車，無肇事因素。」，有新北市政府車輛行車事故鑑定會新
    北車鑑字第0000000號鑑定意見書在卷可參（偵字卷第59頁
    ）。復經送請新北市政府車輛行車事故鑑定覆議會鑑定，覆
    議意見認：「維持本府車輛行車事故鑑定會之鑑定意見」，
    有新北市政府車輛行車事故鑑定覆議會新北覆議字0000000 
    號鑑定覆議意見書在卷可參（偵字卷第67頁），亦認被告未
    達路口中心，搶先左轉為本次車禍之唯一肇事原因。
  ㈣至被告於本院中供稱：伊左轉前有先看左邊，有看到告訴人
    乙車距離路口還有30米，再看右邊沒車，伊就開始左轉，還
    沒到左轉車道(即綠堤街往西南方向)，因為告訴人直行車速
    很快，時速伊事後換算25.2公里，且行駛在靠近綠堤街道路
    中間分隔線位置且未打方向燈，明確要直行，伊就放棄繼續
    直行進分岔路口之網狀格，停在碰撞位置點想等告訴人經過
    等語（本院卷第30至31頁），足見被告開始左轉彎前，既已
    察覺綠堤街(往東北方向)有告訴人之直行車行駛而來(亦無
    證據顯示告訴人有何超速之情形)，被告未禮讓告訴人先行
    即貿然駛入分岔路口開始左轉，嗣後因錯估左轉彎時間而搶
    先左轉侵入來車道，被告另有轉彎車未禮讓直行車先行之過
    失部分，鑑定及覆議意見雖未及審酌被告於本院中之辯詞，
    惟不影響本案被告過失成立及應負肇事全責之認定；且被告
    既有上開明確過失情節，亦不得主張信賴原則據以免責，均
    予敘明。
  ㈤綜上所述，被告所辯均屬卸責之詞，尚無可採。本案事證明
    確，被告過失傷害犯行洵堪認定，應予依法論科。
三、論罪科刑
  ㈠核被告所為，係犯刑法第284 條前段之過失傷害罪。被告於
    肇事後，在有偵查犯罪職權之機關或公務員發覺前，在場等
    候警員前來處理，並向據報前來現場處理之新北市政府警察
    局海山分局員警坦承為肇事者乙節，此有被告之道路交通事
    故肇事人自首情形記錄表1 紙在卷可稽（偵字卷第18頁），
    是被告對於未發覺之犯罪自首而接受裁判，爰依刑法第62條
    前段減輕其刑。
  ㈡爰以行為人之責任為基礎，審酌被告駕駛動力交通工具參與
    道路交通，本應小心謹慎以維自身及他人之安全，竟疏未禮
    讓告訴人之直行車先行即貿然開始左轉，左轉後亦未行至交
    岔路口中心處即貿然駛入來車道搶先左轉，致告訴人為閃避
    被告，失去平衡人車倒地而受有前揭所述傷害，所為實不足
    取；兼衡其犯罪之動機、目的、手段、本次車禍應負全部過
    失，告訴人受有鎖骨骨折之傷勢非輕，及被告未婚、大學畢
    業、於本院中自陳無業而經濟小康之家庭生活經濟狀況，暨
    其犯後否認犯行，迄未與告訴人達成和解或賠償等一切情狀
    ，量處如主文所示之刑，並諭知易科罰金之折算標準。
據上論斷，應依刑事訴訟法第299 條第1 項前段，刑法第284 條
前段、第62條前段、第41條第1 項前段，刑法施行法第1 條之1 
第1 項，判決如主文。
本案經檢察官范孟珊提起公訴，經檢察官陳漢章到庭執行職務。
中    華    民    國   111    年     6    月    13    日
                  刑事第十九庭    法  官  許博然

如不服本判決，應於判決送達後20日內敘明上訴理由，向本院提
出上訴狀（應附繕本），上訴於臺灣高等法院。其未敘述上訴理
由者，應於上訴期間屆滿後20日內向本院補提理由書「切勿逕送
上級法院」。

附錄本案論罪科刑法條全文：
中華民國刑法第284條
因過失傷害人者，處1年以下有期徒刑、拘役或10萬元以下罰金
；致重傷者，處3年以下有期徒刑、拘役或30萬元以下罰金。